【裁判字號】    99,交聲,960
【裁判日期】    991029
【裁判案由】    違反道路交通管理處罰條例聲明異議
【裁判全文】
臺灣士林地方法院交通事件裁定         99年度交聲字第960號
原處分機關  臺北市交通事件裁決所
異  議  人
即受處分人  甲○○
上列異議人即受處分人因違反道路交通管理處罰條例案件，對於
臺北市交通事件裁決所於民國99年8 月13日所為之處分（原處分
：北市裁罰字第裁22-A00PD1274號）聲明異議，本院裁定如下：
    主  文
異議駁回。
    理  由
一、原處分意旨略以：異議人即受處分人甲○○於民國99年6 月
    21日下午5 時51分許，騎乘車牌號碼BNQ-377 號重型機車，
    行經臺北市○○路83號時，因騎乘機車行駛人行道，為警以
    異議人有違反道路交通管理處罰條例第45條第6 款之規定掣
    單舉發。嗣因異議人逾越應到案期限（即99年7 月6 日）30
    日內（即99年7 月19日）始向原處分機關陳述意見，經原處
    分機關函詢原舉發單位後，仍認有違規事實，爰依道路交通
    管理處罰條例第45條第6 款、第63條第1 項規定，裁處異議
    人新臺幣700 元之罰鍰，併記違規點數1 點。
三、聲明異議意旨略以：伊確有於上開時間、地點，騎乘上開重
    型機車行駛在臺北市○○路○ 段83號人行道上，惟伊是為了
    要前往人行道上之郵筒投遞郵件，當時又下著大雨，而該路
    段待轉區遭遊覽車違規停放，員警不去舉發遊覽車，卻來舉
    發伊，為此聲明異議等語。
三、按人行道，係指為專供行人通行之騎樓、走廊及劃設供行人
    行走之地面道路與人行天橋及人行地下道；又道路交通管理
    處罰條例所稱「車輛」，係指在道路上以原動機行駛之汽車
    （包括機器腳踏車）或以人力、獸力行駛之車輛，道路交通
    管理處罰條例第3 條第3 款及第8 款分別定有明文。次按汽
    車駕駛人，駕車行駛人行道者，處新臺幣（下同）600 元以
    上1,800 元以下罰鍰，並記違規點數1 點，同條例第45條第
    6 款及第63條第1 項第1 款亦分別定有明文。
四、經查：
  (一)異議人於上開時間、地點，騎乘上開重型機車行駛臺北市○
    ○路○ 段83號路段之人行道一節，為異議人所承認，核與證
    人即本件舉發警員乙○○到庭結證稱：「當時我騎機車停在
    待轉區，右手邊是郵局，我聽到有機車的聲音在人行道上，
    我轉頭去看看到異議人騎機車直接行駛到郵筒旁邊，她要寄
    信，我便下車詢問她是否有帶行照，告知她人行道不可以行
    駛機車，並開立紅單... 當時機車待轉區附近確實有遊覽車
    停放，但沒有如異議人異議狀中所稱郵局門口的機車停車格
    被遊覽車佔用之情形，遊覽車也不可能佔用人行道上之機車
    停車格」等語相符，復有證人即舉發員警乙○○庭呈之現場
    照片3 幀附卷可佐（見本院卷第27至28頁），是本件異議人
    違規事實，堪以認定。
  (二)復按交通違規事件是否取締、或以何種方式取締，涉及交通
    稽查執行機關本身人力、事務的分配，屬交通稽查執行機關
    裁量職權範圍，除行政機關行使裁量權的過程或結果，有逾
    越權限或濫用權力情形而應以違法論外，法院原則上應尊重
    行政機關的裁量決定並作有限的司法審查。再按行政行為，
    非有正當理由，不得為差別待遇，行政程序法第6 條定有明
    文，此即行政法上之平等原則。基於事理本質，相同事件固
    應為相同之處理，不得任意為差別之待遇；然在法治國家，
    遵守法規為每一國民之責任，自亦不得以他人違規行為尚未
    被取締，即執以為自己亦可以不遵守規定之適法理由，否則
    即曲解平等原則之真義，亦即人民不得主張「不法之平等」
    ，故行政機關若怠於行使權限，致使人民因個案違法狀態未
    排除而獲得利益時，該利益並非法律所應保護之利益，因此
    其他人民不能要求行政機關比照該違法案例授予利益。異議
    人以舉發員警應去開立違規停車之遊覽車罰單，而非舉發伊
    違規云云，屬行政機關之公權力是否及時據以懲處之問題，
    並不能據為異議人免責之依據，是異議人所辯，實非可採。
五、綜上所述，異議人確有於前揭時、地，騎乘重型機車行駛人
    行道之行為，自屬違反道路交通管理處罰條例第45條第6 款
    之規定，而受處分人於舉發通知單上所載應到案日期（即99
    年7 月6 日）後30日內之99年7 月19日始向原處分機關提出
    申訴，是原處分機關依道路交通管理處罰條例第45條第6 款
    、第63條第1 項第1 款、違反道路交通管理事件統一裁罰基
    準及處理細則第44條第1 項及前揭基準表之規定裁處受處分
    人罰鍰700 元，並記違規點數1 點，經核並無違誤。本件受
    處分人猶執前詞，指摘原處分不當，自無理由，應予駁回。
六、據上論斷，應依道路交通案件處理辦法第19條，裁定如主文
    。
中    華    民    國    99    年    10    月    29    日
                        交通法庭法  官  張明儀
以上正本證明與原本無異。
如不服本裁定，應於裁定送達5日內，向本院提出抗告狀。
                                書記官  林蔚菁
中    華    民    國    99    年    10    月    29    日

司法院資訊處製作；財團法人民間司法改革基金會備份。
